【裁判字號】    89,上易,4409
【裁判日期】    900116
【裁判案由】    竊盜
【裁判全文】
臺灣高等法院刑事判決                          八十九年度上易字第四四九號
    上  訴  人  臺灣基隆地方法院檢察署檢察官
    被      告  乙○○
右上訴人因竊盜案件，不服臺灣基隆地方法院八十九年度易字第四三七號，中華民國
八十九年九月三十日第一審判決（起訴案號：臺灣基隆地方法院檢察署八十九年度偵
字第一五一六號）提起上訴，本院判決如左：
    主  文
原判決撤銷。
乙○○連續於夜間侵入住宅竊盜，處有期徒刑拾月。
    事  實
一、乙○○基於為自己不法所有之概括犯意，分別於民國（下同）八十九年三月十九
    日凌晨四時許之夜間時分，侵入基隆市○○街二三四之三號丙○○住處，竊取丙○○所有之黑色皮包一個（內有金融卡、身分證、現金新台幣（下同）八百五十
    元等物）、黃色外套一件，復於同年三月二十三日上午十時許（公訴事實誤載為
    八十九年四月二日六時許，應予更正），在基隆市○○路二二二號基隆長庚醫院
    病房內，竊取甲○○所有之現金一萬五千元、行動電話一具（均未扣案），得手
    後，將要離去之時，為甫接受Ｘ檢查完畢回房之甲○○撞見，其竟急中生智，呼
    喊甲○○姑丈，甲○○未察悉乙○○之詭計而茫然不解，乃要乙○○以電話與伊
    太太聯絡，乙○○唯恐被識穿無奈只好以其所有之0000000000號行動電話，按照
    甲○○所述之00000000號撥打電話給甲○○之太太，但於電話中乙○○虛與委蛇
    ，並作態給甲○○看因而未當場露出馬腳。迨於八十九年四月二日五時許，甲○○食髓知味，又至前揭「長庚醫院」甲○○之病房內意圖趁機行竊，於甫踏入病
    房之際，即為甲○○發現呼請其他病友及負責看護之人將乙○○逮捕，並扭交警
    方處理，警方並在乙○○所駕駛前去之車號Ｈ三─三一三五號自小客車內，查獲
    丙○○所有之黃色外套一件、身分證一枚等物。
二、案經被害人甲○○訴請基隆市警察局第四分局報請台灣基隆地方法院檢察署檢察
    官偵查起訴。
    理  由
一、訊之被告乙○○矢口否認有何前揭竊盜犯行，並辯稱：其所有車上被警方發現之
    丙○○所有之黑色皮包一個（內有金融卡、身分證等物）、黃色外套一件，並非
    其竊盜而來，乃係其於八十九年三月二十八日送飼料至某家動物醫院途中遇到下
    雨，其在路上撿到一件外套，裡面有一張身分證，其無竊盜丙○○所有之前揭物
    品，又其雖與甲○○不認識，但好意前去探視甲○○，並無偷竊甲○○之錢財，
    八十九年四月二日五時許，再度前去甲○○病房，是要去幫甲○○繳交出院費用
    云云。
二、惟查，關於被告於前揭時、地行竊丙○○之財物一節，業據被害人丙○○指述明
    確，雖丙○○並未具體指認被告為偷竊伊物品之宵小，但查丙○○明確指認自被
    告所駕駛之車號Ｈ三─三一三五號自小客車內所查獲之黃色外套一件、身分證一
    枚等物，為伊家中所有之物品無誤，並立有贓物領據附卷為憑。雖查被告辯稱：
    其拾得被害人丙○○所有之黃色外套一件及身分證一張等情，證人即被告僱主廖
    乾宏到庭證述：「約八十九年三月二十八日下午四、五點時，我請他（即被告乙○○）去我另一家動物醫院拿飼料，被告回來時表示他在大武崙附近撿到一件外
    套，裡面有一張身分證，他有在外面拿給我看，我即要他趕緊送警局」云云，附
    和被告之說詞，但查證人廖乾宏既未目睹被告拾獲前揭衣服等物之經過，自難據
    認被告確實有拾獲前揭丙○○之失竊物品。雖按刑事訴訟法第一百五十四條規定
    ：犯罪事實應依證據認定之，無證據不得推定其犯罪事實。惟按認定犯罪事實所
    憑之證據，並不以直接證據為限，即綜合各種間接證據，本於推理作用，為其認
    定犯罪事實之基礎，仍非法所不許。（最高法院二十七年度滬上字第六四號判例
    參照）經查，觀諸警訊卷附照片，該件外套老舊，且係女用型（按該件外套之鈕
    扣在右邊），被告既係受僱於證人廖乾宏，定會領有薪資，衡情何須拾取他人丟
    棄於橋下之老舊女用外套穿著之必要，又查被告既於取得該件外套當時已發現外
    套口袋內有丙○○之身分證，因身分證記載有丙○○之地址，被告理應將身分證
    送還予陳秋燕或送交警方處理，甚且丟棄滅跡以避免惹禍上身，竟不此之圖，且
    先後三度（被告於本院審理時供稱曾先後三次前去基隆長庚醫院探飾甲○○，第
    一次去時，甲○○正在睡覺，第二次甲○○不在，第三次被甲○○認為是小偷）
    前去醫院探望素不相識之甲○○，竟無暇歸還上揭丙○○之證件或送交警方處理
    ，且被告擁有自用車輛所供使用，竟仍長時間持有上揭盜贓物，且無法供明該些
    物品之正確來源，顯有違常情。另查，關於被告行竊被害人甲○○財物一節，迭
    據甲○○指訴明確，甲○○且於本院九十年元月八日主動到庭指稱：被告確實是
    當天前去基隆長庚醫院病房內，竊取伊所有之現金一萬五千元、行動電話一具之
    人，當天上午伊離開病房去作Ｘ光檢查，回來後撞見被告正要從伊病房走出去，
    被告看到伊就叫伊姑丈，伊因不認識被告，乃要被告打電話給伊太太，被告乃以
    其所有之手機，按照伊所說00000000號電話打去給伊太太，後來伊聽太太說，被
    告並沒有講什麼話，只是作態給伊看而已，被告趁伊睡午覺時偷偷離開後，直到
    伊發現錢及手機失竊後，同病房鄰床之病友告訴伊說被告有打開伊之衣櫃，翻找
    伊之財物，並於伊睡著後，在病房內打電話給別人說要賣手機，所以當被告於案
    發當天即八十九年四月二日再度前去病房時，伊經人提醒即呼請其他病友及看顧
    之人將被告逮捕送交警方處理，被告於基隆出庭時，有於庭外歸還伊一萬五千元
    ，並要伊向庭上講好話，其實被告就是行竊伊財物之人無誤，否則伊與被告素昧
    平生，伊為台南新營人，被告為基隆在地人，伊二人根本無任何親戚關係，被告
    何以先後前去醫院探望伊，且願意主動歸還一萬五千元給伊等語。經本院訊之被
    告坦承有於前揭時間前去醫院探視被告，但其與甲○○確實不認識，其且有動手
    翻動甲○○之衣櫃屬實，因為甲○○之衣物掉出衣櫃外，其好意幫甲○○整理，
    又其之所以於基隆法院出庭時交付一萬五千元給甲○○，無非係要求息事寧人，
    並非承認有行竊伊之財物云云。經查，既被告與甲○○並不認識，且無任何親戚
    關係，竟供承先後三次前去甲○○之病房探視甲○○（第一次去時，甲○○正在
    睡覺，第二次甲○○不在，第三次被甲○○認為是小偷），顯有違常情，且竟於
    甲○○不在場之情形下，動手翻動甲○○之原先放置失竊物品衣櫃，又於被甲○○撞見時竟謊稱甲○○為姑丈，並佯裝打電話與甲○○之太太話家常，此亦有電
    話通訊紀錄在卷足憑（參見原審第三十五頁），觀諸該電話通訊紀錄，確實見被
    告之行動電話於八十九年三月二十三日上午十時許確實有與甲○○之太太所有之
    00000000號電話通話紀錄，更於法院出庭前主動交付甲○○失竊金額相等之現金
    給甲○○，並要求甲○○向庭上為其說情，於本院質以何以先後三次不遠千里駕
    車前去探視與伊完全不相識之甲○○一節，被告全然支吾其詞，無法提出任何合
    理說明。凡此種種若謂被告並非行竊之人，孰人置信。此外，復有甲○○之住院
    診斷證明書在卷足憑（參見偵查卷第十八頁），該證明書上載有甲○○自八十九
    年三月三日入長庚醫院基隆分院接受治療與復健，於八十九年四月十五日出院又
    查被告係於同年三月二十三日上午十時許，在基隆市○○路二二二號基隆長庚醫
    院病房內，竊取甲○○所有之現金一萬五千元、行動電話一具，公訴事實誤載為
    八十九年四月二日六時許，應予更正。綜上，本件被告所辯洵係飾卸之詞，不足
    採信，事證明確，其犯行足堪認定。
三、原審未予詳查細究，儘信被告所為顯然與事理相悖之辯解，卻捨棄恁置一切不利
    於被告之證據，誤為被告無罪之諭知，殊有違誤。檢察官上訴指摘原判決不當，
    自應將原判決撤銷改判。核被告行竊丙○○財物部分所為，核係犯刑法第三百二
    十一條第一項第一款加重竊盜罪，竊取甲○○財物部分所為，係犯同法第三百二
    十條普通竊盜罪，先後二次竊盜犯行，雖有加重竊盜、普通竊盜之分，但犯罪構
    成要件相同，手法雷同，且時間緊接，顯係基於概括之犯異而反覆為之，為連續
    犯，應以刑法第三百二十一條第一項第一款加重竊盜一罪論，並加重其刑。本院
    又爰酌被告雖無犯罪紀錄，但年輕力壯，不思努力奮發工作，竟以本案犯罪手段
    ，獲取不義之財，且竟竊取患病中之老人財物，殊值非難，且犯後飾詞狡辯，毫
    無悔意等情及其他一切情狀，量處如主文所示之刑，以示懲儆。
四、據上論斷，應依刑事訴訟法第三百六十九條第一項前段、第三百六十四條、第二
    百九十九條第一項前段，刑法第五十六條、第三百二十一條第一項第一款，判決
    如主文。
本案經檢察官林占青到庭執行職務。
中      華      民      國      九十      年      一    月    十六      日
                              臺灣高等法院刑事第九庭
                                  審判長法  官  李  文  成
                                        法  官  何  菁  我
                                        法  官  周  盈  文
右正本證明與原本無異。
不得上訴。
                                        書記官  余  姿  慧
中      華      民      國      九十    年      一      月      十六    日
附錄：本案論罪科刑法條全文
刑法第三百二十一條第一項第一款：
犯竊盜罪而有左列情形之一者，處六月以上五年以下有期徒刑：
一、於夜間侵入住宅或有人居住之建築物、船艦，或隱匿其內而犯之者。


司法院資訊處製作；財團法人民間司法改革基金會備份。
